【裁判字號】    97,交聲,251
【裁判日期】    980109
【裁判案由】    違反道路交通管理處罰條例聲明異議
【裁判全文】
臺灣苗栗地方法院交通事件裁定         97年度交聲字第251號
原處分機關  交通部公路總局臺北區監理所
異  議  人
即受處分人  甲○○  57歲民.
上列異議人即受處分人因違反道路交通管理處罰條例案件，對於
交通部公路總局臺北區監理所於民國97年10月14日所為之北監自
裁字第40-A00000000號處分（原舉發案號：北市警交大字第A000
00000 號）、北監自裁字第40-CG0000000號處分（原舉發案號：
北縣警交字第CG0000000 號）、北監自裁字第40-A00000000號處
分（原舉發案號：北市警交大字第A00000000 號）、北監自裁字
第40-CG0000000號處分（原舉發案號：北縣警交字第CG0000000
號）、北監自裁字第40-CG0000000號處分（原舉發案號：北縣警
交字第CG0000000 號），聲明異議，本院裁定如下：
    主  文
原處分均撤銷。
甲○○均不罰。
    理  由
一、原處分意旨略以：本案因異議人未能提供戶籍謄本，以資證
    明於違規日期（93年3 月11日至6 月17日）戶籍地與車籍地
    不符，從而舉發單位以車籍地辦理寄存送達完竣且生送達效
    力，程序尚無違誤，爰依違反道路交通管理事件統一裁罰基
    準表規定裁處；嗣異議人未依規定到案繳結，本所遂依違反
    道路交通管理事件統一裁罰基準及處理細則第44第1 項規定
    掣開裁決書，裁決如裁決書處罰主文等語
二、異議意旨略以：異議人戶籍無處寄，只好寄放在大姐家，後
    搬去桃園，又搬回板橋，又遷到臺北市大安區，又遷臺東，
    後又暫住苗栗，為了申請自用住宅才把戶籍遷回中和，因為
    房子給前夫親戚老人住，所以亦無法回中和，實在是居無定
    所，並非故意不收信，希望原處分機關能夠不加以處罰等語
    。
三、經查：
（一）按道路交通管理處罰條例本身雖無行政罰裁處權之時效消
      滅規定，然同條例第2 條規定：「本條例未規定者，依其
      他法律規定。」次按行政罰之裁處權，因3 年期間之經過
      而消滅，行政罰法第27條定有明文。而參照該條立法意旨
      ：「本條係有關行政罰裁處權時效之規定。按行政罰裁處
      權之行使與否，不宜懸之過久，而使處罰關係處於不確定
      狀態，影響人民權益，惟亦不宜過短，以免對社會秩序之
      維護有所影響，爰於第1 項定其消滅時效為3 年。」可知
      ，公路主管機關對於違反道路交通管理事件行為人，是否
      行使裁罰權，實不宜久懸不決，而使處罰關係處於不確定
      狀態，致影響人民權益。監理機關對於交通違規行為如無
      正當理由延宕數年後才予裁決，使受處分人對於違規事實
      縱有爭執，亦因時間相距太久，致無法提出有利證據，因
      而蒙受重大不利益，則監理機關所為實已違反主管機關所
      頒違反道路交通管理事件統一裁罰基準及處理細則第44條
      第1 項規定，及行政程序法第6 條禁止差別待遇原則，以
      及行政程序法第8 條所定：「行政行為應以誠實信用之方
      法為之，並應保障人民正當合理之信賴。」所揭示之信賴
      保護原則。
（二）本件異議人甲○○所有車牌號碼7T-9881 號自用小客車，
      有於附表所示時間、地點之違規行為，為異議人所不爭執
      ，並有原舉發機關舉發違反道路交通管理事件通知單及原
      處分機關裁決書各1 份附卷可稽，是異議人確有如附表所
      示之違規事實，堪予認定。然參酌前開行政罰法第27條規
      定及立法意旨所示，本件異議人之違規行為皆係在93年6
      月17日之前發生，原處分機關卻遲至97年10月14日始為裁
      決，顯已逾3 年之時效。且其並無正當理由逾3 年之久才
      作成裁處，使得異議人對於違規事實縱有爭執，亦因時間
      相距久，致無法提出有利證據，而蒙受重大不利益。原處
      分機關所為實已違反主管機關所頒違反道路交通管理事件
      統一裁罰基準及處理細則第44條第1 項規定，及前揭行政
      程序法第6 條禁止差別待遇原則，以及行政程序法第8 條
      所揭示之信賴保護原則，顯已影響人民權益，情節重大。
      準此，應認原處分機關之裁處權已因逾3 年期間而消滅，
      原處分機關所為如附表所示之裁決即因之無效。從而，本
      件裁處自非適法（臺灣高等法院暨所屬法院94年法律座談
      會刑事類提案第18號討論決議可資參照）。
四、綜上所述，本件原處分機關之裁處權已因逾3 年期間而消滅
    ，原處分機關不察，認異議人違反道路交通管理處罰條例第
    40條第1 項、第53條第1 項規定而對異議人遽為如附表所示
    之裁決，即難認為允當，應由本院將原處分撤銷，改諭知異
    議人不罰之裁定，以資適法。
五、據上論斷，應依道路交通管理處罰條例第87條第2 項、道路
    交通案件處理辦法第20條前段，裁定如主文。
中    華    民    國    98    年    1     月    9     日
                  交通法庭  法  官  林 卉 聆
以上正本證明與原本無異。
如不服本裁定，應於裁定送達後5 日內向本院提出抗告狀。
                            書記官  楊 慧 萍
中    華    民    國    98    年    1     月    9     日
附表：
┌──┬────┬────┬────┬────┬────┬────┬───┐
│編號│違規時間│違規地點│違規事實│違規條款│違規單號│裁決字號│裁  處│
├──┼────┼────┼────┼────┼────┼────┼───┤
│    │93年3 月│臺北市重│駕車行經│道路交通│北市警交│北監自裁│罰鍰新│
│    │11日16時│慶北路華│有燈光號│管理處罰│大字第A5│字第40-A│台幣  │
│ １ │53分    │陰街（往│誌管制之│條例第53│0000000 │00000000│5400元│
│    │        │北）    │交岔路口│條第1 項│號      │號      │      │
│    │        │        │闖紅燈  │        │        │        │      │
├──┼────┼────┼────┼────┼────┼────┼───┤
│    │93年6 月│臺北縣三│駕駛人行│道路交通│北縣警交│北監自裁│罰鍰新│
│    │4 日0 時│峽鎮介壽│車速度，│管理處罰│字第CG58│字第40-C│台幣  │
│ ２ │27分    │路三段19│超過規定│條例第40│98871 號│G0000000│2200元│
│    │        │7 號    │之最高時│條第1 項│        │號      │      │
│    │        │        │速未滿20│        │        │        │      │
│    │        │        │公里    │        │        │        │      │
├──┼────┼────┼────┼────┼────┼────┼───┤
│    │93年6 月│臺北市新│駕駛人行│道路交通│北市警交│北監自裁│罰鍰新│
│    │7 日22時│生高架道│車速度，│管理處罰│大字第A7│字第40-A│台幣  │
│ ３ │5 分    │往北民族│超過規定│條例第40│0000000 │00000000│2200元│
│    │        │東路上方│之最高時│條第1 項│號      │號      │      │
│    │        │        │速未滿20│        │        │        │      │
│    │        │        │公里    │        │        │        │      │
├──┼────┼────┼────┼────┼────┼────┼───┤
│    │93年6 月│臺北縣三│駕駛人行│道路交通│北縣警交│北監自裁│罰鍰新│
│    │11日0 時│峽鎮介壽│車速度，│管理處罰│字第CG59│字第40-C│台幣  │
│ ４ │28分    │路三段19│超過規定│條例第40│10835 號│G0000000│2200元│
│    │        │7 號前  │之最高時│條第1 項│        │號      │      │
│    │        │        │速未滿20│        │        │        │      │
│    │        │        │公里    │        │        │        │      │
├──┼────┼────┼────┼────┼────┼────┼───┤
│    │93年6 月│臺北縣三│駕駛人行│道路交通│北縣警交│北監自裁│罰鍰新│
│    │17日16時│峽鎮介壽│車速度，│管理處罰│字第CG59│字第40-C│台幣  │
│ ５ │2 分    │路三段14│超過規定│條例第40│32126號 │G0000000│2200元│
│    │        │8 號前  │之最高時│條第1 項│        │號      │      │
│    │        │        │速未滿20│        │        │        │      │
│    │        │        │公里    │        │        │        │      │
└──┴────┴────┴────┴────┴────┴────┴───┘


司法院資訊處製作；財團法人民間司法改革基金會備份。
